臺灣基隆地方法院民事判決　　　　　　　　　　　　　九十三年度簡上字第五五號
　　上　訴　人　富邦產物保險股份有限公司
　　法定代理人　丙○○
　　訴訟代理人　甲○○
　　　　　　　　乙○○
　　被上訴人　　丁○○
當事人間請求清償債務事件，上訴人對於中華民國九十三年五月二十日臺灣基隆地方
法院基隆簡易庭九十二年度基保險簡字第一四號第一審判決提起上訴，本院第二審合
議庭於九十三年十一月一日言詞辯論終結，判決如下：
    主  文
上訴駁回。
第二審訴訟費用新台幣伍仟陸佰貳拾伍元由上訴人負擔。
    事實及理由
一、本件上訴人主張：本件訴外人張松吉 (上訴人所承保之車輛駕駛人) 所駕駛之汽
    車並未壓在路中雙黃線上，車身全部皆在本身車道上，並無在來車車道上，有交
    通事故現場圖可證，張松吉行車突遇被上訴人駕車侵入本車道，緊急煞車，身微
    偏右方或左方，以增加車輪之抓地力，達到煞車之目的，屬正常反應。原審不查
    被上訴人為何侵入我方車道，致兩車撞擊後之車頭散落物，全係在我方車道，此
    有台北縣車輛行車事故鑑定委員會之鑑定意見書可證，依經驗法則判斷，應係被
    上訴人侵入我方車道，否則被上訴人大可直接煞車，何須衝向對向車道，且張松
    吉之車亦停於自身車道內，原審之判斷不符經驗法則，自有違誤。當日處理警員
    於原審現場勘驗時表明當事人並未和解，後來作筆錄時有再詳細註記，原審指處
    理警員於院方勘驗時稱有和解，全係違誤；原審引用警員處理車禍之工作日誌簿
    節本，判定當事人達成和解之依據，惟當事人張松吉一再表明並無和解，且工作
    日誌簿記載時間為二月九日事故當日，警訊筆錄於同年三月十四日作成，筆錄內
    強烈指明無和解，且當事人事故當時之無經驗，與訴外人張松吉之六十餘歲之退
    休老人，如何與被上訴人二十多歲之人相互爭執，原審置而不論，一再拘泥工作
    日誌上之記載，且更聲稱於勘驗時處理警員有證稱，實為不備理由之違法，當時
    警員在場肯定說明「當事人無和解，怎麼弄了這麼久？」，奈何原審指稱警員證
    稱有和解，勘驗筆錄有記載嗎？為此請求廢棄原判決，改判上訴人人勝訴之判決
    等語。
二、被上訴人主張：原審法官勘驗時，張松吉也到場，法官問張松吉有無侵入我的車
    道，張松吉承認有侵入對向車道，我當時車速四十公里，沒有太快等語，並請求
    駁回上訴人之上訴。
三、得心證之理由：
(一)本件上訴人堅稱本件車禍係被上訴人侵入其所承保之張松吉之行車車道所肇致，
    且張松吉亦未於車禍發生後與被上訴人和解等情，惟此等主張為被上訴人所否認
    ，上訴人雖聲請訊問證人即當時處理車禍之警員陶志明，嗣又撤回該項聲請。
(二)本件經原審勘驗現場，依勘驗筆錄及現場相片與車禍發生時之現場圖、相片比對
    ，於本件車禍發生時，被上訴人所駕汽車之煞車痕，係自被上訴人行車車道延伸
    至對向車道 (即張松吉之行車車道 )，被上訴人之汽車車右前方與張松吉所駕之
    汽車右前方相撞擊 (主要撞擊點 )，而被上訴人行車之車道，係靠山之一面，由
    此情形觀察，被上訴人之汽車若係侵入張松吉之車道，其煞車痕應係起始於張松
    吉之車道內，而張松吉之汽車亦不致於停在兩車道之中間 (右後輪壓在車道中間
    之雙黃線上，車頭呈約四十五度角向自己之行車車道 )，若是被上訴人之汽車侵
    入張松吉之車道，張松吉之反應應係車頭向左 (向被上訴人行車之車道，因張松
    吉之右側為護欄 )閃避，而非向右轉向自己之車道。足見，被上訴人係發現張松
    吉侵入自己車道後，右側無可閃避，而開始煞車並向對向車道 (張松吉原應行駛
    之車道 )閃躲，而張松吉亦本能地欲駛回自己之車道，致兩車在兩車道中間附近
    發生碰撞，因此大部分之汽車散落物均在張松吉所應行駛之車道內，張松吉之汽
    車車頭亦向右側。原審此部分之判斷，並無違反經驗法則之處。至於臺灣省台北
    縣車輛行車事故鑑定委員會之鑑定意見書之內容，僅就車輛事故後之位置，及散
    落物之位置而為判斷，對前述煞車痕跡、現場情形，未予考慮，其判斷顯與當時
    狀況不符，本院自得不予採信。
(三)至於被上訴人與張松吉在警員工作日誌上簽名，其上記載張松吉因路況不熟，且
    要轉彎下坡不慎撞擊被上訴人之汽車，願意請求保險公司賠償被上訴人之損失等
    情，有台北縣政府警察局萬里分駐所工作日誌之記事、處理情形欄之記載可證，
    而依民事訴訟法第三百五十五條第一項之規定，該項警員依職權制作之公文書，
    應推定為真正。另處理本件車禍之警員陶志明，在原審勘驗現場時，亦到場陳稱
    ：「當時雙方同意和解，故未作筆錄﹁。有勘驗筆錄附於原審卷內可稽，亦符合
    民事訴訟法第三百五十五條第二項規定，上訴人未舉證證明該項公文書之內容為
    不實，且以張松吉事後相反之陳述為其論據，查張松吉年近六十歲，非無社會經
    驗之人，若非自己確有過失，豈會在車禍發生當日 (二月九日 )後即承認自己之
    過失，並表示願意賠償。至於張松吉雖於事後之三月十四日再至警局作筆錄，但
    此係為請求理賠所需，其意思表示顯係為其所需而為相反之陳述，故上訴人此部
    分之主張，無從為有利於上訴人之認定。
四、綜上所述，原審判決對本件車禍之認事用法，並無違誤，上訴人所舉之上訴理由
    ，並無足採，原審為上訴人敗訴之判決，於法有據，上訴人求為廢棄改判，為無
    理由，應予駁回。
五、據上論結，本件上訴為無理由，依民事訴訟法第四百三十六條之一第三項、第四
    百四十九條第一項、第七十八條，判決如主文。
中　　　華　　　民　　　國　　九十三　　年　　 十一 　　月　　 十五 　　日
                                臺灣基隆地方法院民事庭
                                        審判長法官  李木貴
                                        法      官  王翠芬
                                        法      官  蔡聰明
右為正本係照原本作成。
對於簡易訴訟程序之第二審判決，其上訴利益逾民事訴訟法第四百六十六條所定之額
數者，當事人僅得以其適用法規顯有錯誤為理由，應於收受送達後二十日內向本院提
出上訴書狀，逕向最高法院提起上訴。（並按他造當事人之人數附具繕本）
中　　　華　　　民　　　國　　九十三　　年　　 十一 　　月　　 十五 　　日
                                        法院書記官  王佩珠
